臺灣高等法院刑事判決　　　　　　　　96年度上訴字第3161號
上　訴　人　臺灣桃園地方法院檢察署檢察官
上　訴　人
即　被　告　丙○○
指定辯護人　本院公設辯護人　李廣澤
上　訴　人
即　被　告　戊○○
　　　　　　丁○○
　　　　　　乙○○
被　　 告　 甲○○
上列上訴人因被告等違反槍砲彈藥刀械管制條例等案件，不服臺
灣桃園地方法院95年度訴字第1521號，中華民國96年5 月30日第
一審判決（起訴案號：臺灣桃園地方法院檢察署95年度偵字第26
14號），提起上訴，本院判決如下：
    主  文
原判決關於戊○○、乙○○、丁○○部分、暨丙○○共同以脅迫
使人行無義務之事及定執行部分均撤銷。
丙○○共同以脅迫使人行無義務之事，處有期徒刑伍月，減為有
期徒刑貳月又拾伍日。
戊○○共同脅迫使人行無義務之事，累犯，處有期徒刑肆月，如
易科罰金，以銀元參佰元即新台幣玖佰元折算壹日，減為有期徒
刑貳月，如易科罰金，以銀元佰元即新台幣玖佰元折算壹日。
丁○○共同以加害財產之事，恐嚇他人，致生危害於安全，處有
期徒刑月，如易科罰金，以銀元參佰元即新台幣玖佰元折算壹
日，減為有期徒刑壹月又拾伍日，如易科罰金，以銀元佰元即
新台幣玖佰元折算壹日。
乙○○共同脅迫使人行無義務之事，處有期徒刑月，如易科罰
金，以銀元參佰元即新台幣玖佰元折算壹日，減為有期徒刑壹月
又拾伍日，如易科罰金，以銀元佰元即新台幣玖佰元折算壹日
。
其他上訴駁回。
丙○○改判部分與上訴駁回部分所處之有期徒刑年貳月，併科
罰金新台幣萬元，扣案之改造手槍一把沒收，罰金如易服勞役
，以新台幣仟元折算壹日。應執行有期徒刑年月，併科罰
金新台幣萬元，罰金如易服勞役，以新台幣仟元折算壹日。
扣案具殺傷力改造手槍壹把（含彈匣壹個，槍枝管制編號：0000
000000），沒收之。
    事  實
一、戊○○曾因搶奪案件，經本院於民國89年5 月11日以89年度
    上更一字第213號判決判處有期徒刑1年，經最高法院於89年
    7 月18日以89年度台上字第4208號判決駁回上訴確定；又因
    違反麻醉藥品管理條例案件，經本院於以86年度上訴字第60
    34號判決判處有期徒刑4月，如易科罰金，以銀元300元折算
    1日，而於87年1月26日確定；上開二案經本院以89年度聲字
    第1019號裁定應執行有期徒刑1年2 月確定後，於90年6月14
    日縮短刑期執行完畢。
二、丙○○明知仿BERETTA 廠84型半自動手槍製造之金屬玩具手
    槍，係更換土造金屬槍管而成之具殺傷力改造手槍1 把（含
    彈匣1 個，槍枝管制編號：0000000000號），係槍砲彈藥刀
    械管制條例第4條第1項第1 款之槍砲，非經主管機關許可不
    得持有，竟於94年2 月間之某日在桃園縣中壢市龍安夜市，
    以不詳之代價，向姓名、年籍不詳之成年男子購入上揭槍枝
    及不具殺傷力之子彈1顆後，將之藏放於其使用之車號P8-88
    00號自用小客車內，以此方式持有之。
三、丙○○於94年8 月20日，與黃燕雄共同飲酒期間，黃燕雄告
    知王勝基積欠其新臺幣（下同）27萬元，尚有15萬元未為清
    償，請丙○○代為催討，事成之後，將給付3 萬元予丙○○
    以為報酬，經丙○○允諾後，由黃燕雄交付丙○○由王勝基
    簽發之借據1紙、如附表所示之本票2紙以為憑據。丙○○為
    圖上開報酬之取得，於94年8月25日晚間9時許，與戊○○、
    丁○○，共同前往王勝基於桃園縣中壢市○○路48號開設之
    三悅飲食店，向王勝基催討上開欠款，經王勝基表明其已清
    償借款完畢，惟丙○○認王勝基係為拖延債務始出此語，則
    與戊○○基於恐嚇之概括犯意聯絡，並與丁○○共同基於恐
    嚇之犯意聯絡，由戊○○、丁○○站在櫃台處以壯聲勢，丙○○對王勝基恫以：三天內要將錢交出來，否則要將店砸掉
    之加害其財產之事恐嚇王勝基，使王勝基心生畏懼而危害於
    安全，王勝基遂於同年月27日凌晨零時15分，前往桃園縣政
    府警察局中壢分局刑事組報警處理；丙○○為能使王勝基清
    償借款，與戊○○、乙○○於3日後即同年月28日晚間9時30
    分許，再度前往三悅飲食店，向王勝基催討債務，王勝基雖
    再度表明已清償完畢，惟丙○○仍不予採信，見王勝基手上
    配戴之勞斯丹頓手錶具有價值，要求王勝基取出以為債務清
    償之擔保，王勝基不從，丙○○遂與戊○○共同與乙○○基
    於恐嚇之犯意聯絡，由戊○○、乙○○站在櫃台處以壯聲勢
    ，並由其中1 人作勢毆打王勝基，以此加害身體之事，恐嚇
    王勝基，迫使王勝基交出上開手錶予丙○○，使其行無義務
    之事，丙○○於離去之前，聲稱於翌（29）日會再來取款等
    語，王勝基因而心生畏懼而危害於安全，於翌（29）日上午
    10時許，再度前往桃園縣政府警察局中壢分局刑事組報警處
    理；末於翌（29）日晚間9時10 分許，丙○○邀同戊○○、
    丁○○、乙○○及甲○○、黃嘉豪，共同前往三悅飲食店向
    王勝基催討債務，由丙○○攜帶王勝基之勞斯丹頓手錶，並
    由其駕駛之P8-8800 號自用小客車搭載乙○○、黃嘉豪，由
    甲○○駕駛車號8769-FP 號自小用客車搭載戊○○、丁○○
    ，共同前往王勝基開設之三悅飲食店，要求王勝基給付欠款
    ，惟因王勝基已先於同年月27日、29日上午10時許報警究辦
    ，丙○○、甲○○、戊○○、丁○○、乙○○進入三悅飲食
    店時，尚未及以恐嚇、強制之方式向王勝基催討債務時，即
    當場為警查獲，並在丙○○身上查獲王勝基之手錶1 只、上
    開借據1紙、本票2紙，在被告丙○○駕駛之P8 -8800號自用
    小客車上查獲上揭槍枝1支、不具殺傷力之子彈1顆、非屬槍
    砲彈藥刀械管制條例管制之大小武士刀各1把、木質球棒2支
    ，在甲○○駕駛之8169-FP號自用小客車上，查獲鋁製球棒1
    支，始查悉上情。
四、案經桃園縣政府警察局中壢分局報請臺灣桃園地方法院檢察
    署檢察官偵查起訴。
    理  由
甲、有罪部分：
壹、程序方面：
    本件認定事實所引用之卷內所有卷證資料（包含人證與文書
    證據、物證等證據），並無證據證明係公務員違背法定程序
    所取得，且被告及其辯護人於審判期日對本院提示之卷證陳
    明沒意見等語，又卷內之文書證據，亦無刑事訴訟法第 159
    條之4 之顯有不可信之情況與不得作為證據之情形。另內政
    部警政署刑事警察局94年9 月15日刑鑑字第0940136354號槍
    彈鑑定書，係桃園縣政府警察局中壢分局囑託內政部警政署
    刑事警察局鑑定被告所持有之改造手槍是否具有殺傷力，核
    其本質，乃為被告以外之人於審判外之書面陳述，依刑事訴
    訟法第159條第1項之規定，不具證據能力，惟被告及其辯護
    人於本院審理時，同意將其作為證據使用，且該槍彈鑑定書
    ，與檢察官主張之事實有關聯性，而內政部警政署刑事警察
    局作成前開槍彈鑑定書時亦無任何不適當之情況，依刑事訴
    訟法第159條之5第1 項規定，有證據能力。綜上，依刑事訴
    訟法第159條至159條之5 之規定，本件認定事實所引用之本
    件卷證所有證據（包含人證與文書證據、物證等證據），均
    有證據能力，合先敘明。
貳、實體方面：
一、訊據被告丙○○坦承未經許可持有具殺傷力之改造手槍，並
    在94年8 月25日、28日、29日，受案外人黃燕雄之委託，持
    王勝基簽立之借據1紙、附表所示之本票2紙，至被害人王勝
    基於桃園縣中壢市○○路48號開設之三悅飲食店，向被害人
    王勝基催討15萬元之債務，惟矢口否認有何以恐嚇、脅迫方
    式使被害人王勝基行無義務之事之強制犯行，辯稱：伊只是
    講話比較大聲，但不是用恐嚇的語氣，且手錶是被害人王勝
    基自願交付給伊，並未以脅迫的方式要求被害人王勝基交付
    云云；被告戊○○、丁○○、乙○○坦承其分別於前揭時間
    ，與被告丙○○至被害人王勝基開設之三悅飲食店，惟均否
    認有何恐嚇、強制犯行，辯稱：渠等進入三悅飲食店喝飲料
    ，並無恐嚇、強制之行為，不知被告丙○○與被害人王勝基
    談話之內容云云。經查：
（一）被告丙○○未經許可持有具殺傷力之改造手槍部分：
      訊據被告丙○○固坦城於上揭時、地，持有上開具殺傷力
      之改造手槍1把之事實不諱，復有上開改造手槍1把扣案可
      佐，惟辯稱：不知該槍具殺傷力云云；然查，扣案之改造
      手槍經送內政部警政署刑事警察局鑑定，以性能檢驗法鑑
      驗結果：送鑑改造手槍1把（含彈匣1個，槍枝管制編號00
      00000000號 ），係仿義大利BERETTA廠製84型半自動手槍
      製造之金屬玩具手槍，機械性能良好，可擊發適用之子彈
      ，具殺傷力；又扣案手槍經送請內政部警政署刑事警察局
      以實際裝填適用子彈試射結果，測得彈頭之發射速度為93
      公尺/秒，計算其動能為22.14焦耳，單位面積動能為39.0
      2焦耳/平方公分，具有殺傷力等情，有內政部警政署刑事
      警察局94年9 月15日刑鑑字第0940136354號槍彈鑑定書、
      95年8月24日刑鑑字第0950123414號函各1份附卷可稽，且
      被告丙○○於警詢中供稱：伊曾持該槍試射過，但不能擊
      發等語，惟槍枝無法擊發，原因甚多，尚不得以該槍枝無
      法擊發等語，即認扣案之改造槍枝不具殺傷力，是被告丙○○上開辯解，係屬飾卸之詞，不足為採。
（二）被告丙○○、戊○○、丁○○、乙○○恐嚇、強制部分：
    1.被告丙○○、戊○○、丁○○、乙○○於上揭時、地，以
      脅迫方式使被害人王勝基行無義務之事之強制犯行、恐嚇
      犯行，均經證人即被害人王勝基於警詢、偵查及原審審理
      中證述詳實（見偵查卷一第89頁至第99頁、偵查卷二第 5
      頁至第6頁、原審96年3月27日審判筆錄第5 頁至第11頁）
      ；又查，證人王勝基分別於94年8 月27日凌晨零時15分、
      94年8 月29日上午10時許，至桃園縣政府警察局中壢分局
      刑事組製作報案筆錄，倘被告丙○○等人至證人王勝基之
      三悅飲食店時，僅為口氣比較大聲，衡情證人王勝基尚無
      於被告丙○○等人分別於94年8 月25日、28日至證人王勝
      基開設之三悅飲食店後，隨即前往警局製作報案筆錄之可
      能，顯見證人王勝基因被告丙○○等人之恐嚇、強制行為
      而心生畏懼。
    2.證人王勝基於94年8 月28日確實交付其所配戴之勞斯丹頓
      手錶1 只予被告丙○○，此據被告丙○○坦承在卷，並經
      證人王勝基證述明確，惟證人王勝基亦證稱：伊因和友人
      與案外人黃燕雄賭博輸了27萬元，其積欠案外人黃燕雄20
      萬元，伊友人積欠黃燕雄7 萬元，並由伊簽立27萬元之借
      據1紙及附表之2 紙本票，惟伊友人先償還案外人黃燕雄3
      萬元，伊並以現金分別以3萬元、2萬元之分式，陸續償還
      案外人黃燕雄15萬元，其餘12萬元，伊以另一友人簽發之
      合作金庫中壢分行付款之支票支付並已兌現，是伊積欠案
      外人黃燕雄之27萬元均已清償完畢，被告丙○○於94年 8
      月25日、28日持借據、本票至三悅飲食店向伊催討時，伊
      已告知被告丙○○上情，惟被告丙○○仍向伊催討債務等
      語，被告丙○○亦坦承其向證人王勝基催討債務時，王勝
      基已告知清償完畢等語，是無論證人王勝基是否確已清償
      對於案外人黃燕雄所負之債務，惟證人王勝基主觀上既認
      已清償案外人黃燕雄之債務，斷無將其配戴之勞斯丹頓手
      錶自願交付予被告丙○○以為債務抵押之理，是應認證人
      王勝基證稱：於94年8 月28日當日，因被告丙○○、乙○○、戊○○等人因作勢要打伊，伊因此將手上配戴之手錶
      交付予被告丙○○一節，應符真實，被告丙○○辯稱：該
      手錶係證人王勝基自願交付云云，核與實情不符，不足採
      信。
    3.被告戊○○、丁○○雖辯稱：渠等到場係為幫助被告丙○○討債，在現場助威云云，被告乙○○則辯稱：伊進去後
      ，就打電話、喝飲料，不知被告丙○○與證人王勝基在談
      何事云云，惟查，證人王勝基證稱，被告丙○○等人前去
      伊開設之三悅飲食店時，除被告丙○○與伊談話，其餘被
      告均站立在櫃台處，且被告戊○○、丁○○、乙○○於偵
      查中均供稱：被告丙○○要去向證人王勝基要錢，所以要
      渠等陪同前往等語，顯見被告戊○○、丁○○、乙○○對
      於被告丙○○至王勝基設立之三悅飲食店催討債務一事，
      應知之甚詳，且被告丙○○於94年8 月28日至三悅飲食店
      時，要求證人王勝基交付手錶時，經證人王勝基表示不願
      意，隨同前往之乙○○、戊○○，即有一人作勢要毆打證
      人王勝基，此據證人王勝基於警詢中證述明確，而三悅飲
      食店為一開放空間，櫃台即設立在入口處，有照片1 紙附
      卷可證（見偵查卷第113 頁上方照片），倘被告丙○○僅
      係單純向證人王勝基以合法方式催討債務，尚無要求他人
      共同前往，並站立在飲食店門面處之櫃台，妨礙他人出入
      及證人王勝基作生意之方式，向證人王勝基催討債務，顯
      見被告戊○○、丁○○、乙○○對於被告丙○○上開恐嚇
      、強制之犯行，具有犯意聯絡及行為分擔，至為明確。
    4.公訴人認被告丙○○、戊○○、丁○○、乙○○向證人王
      勝基催討債務，係意圖為自己不法之所有云云，惟查，被
      告丙○○供稱：伊於94年8 月20日與黃燕雄共同飲酒期間
      ，黃燕雄告知王勝基積欠其27萬元，尚有15萬元未為清償
      ，請被告丙○○代為催討，事成之後，將給付3 萬元予丙○○以為報酬，並交付證人王勝基簽發之借據1 紙、附表
      所示之本票2 紙以為憑據，伊始向證人王勝基催討債務等
      語，又被告丙○○於94年8 月29日經警查獲後，在被告丙○○身上查獲證人王勝基簽發之借據1 紙、附表所示之本
      票2 紙（見偵查卷第109頁、第110頁），顯見被告丙○○
      係代案外人黃燕雄向證人王勝基催討債務，始至證人王勝
      基開設之三悅飲食店向證人王勝基催討；證人王勝基雖證
      稱：伊積欠案外人黃燕雄之27萬元均已清償完畢等語，惟
      被告丙○○經案外人黃燕雄之告知，始知悉證人王勝基積
      欠案外人黃燕雄之債務，且被告丙○○以其持有借據、本
      票為據，向證人王勝基催討債務，對於證人王勝基是否完
      全清償乙節，並未知悉；此外，被告丙○○於94年8 月29
      日為警查獲時，確於被告丙○○身上查獲證人王勝基之勞
      斯丹頓手錶1 只，顯見被告丙○○等人向證人王勝基催討
      債務及拿取證人王勝基之手錶，係受案外人黃燕雄之委託
      及供其債務擔保抵押，擬於94年8 月29日證人王勝基清償
      債務時返還，是應認被告丙○○、戊○○、丁○○、乙○○等人主觀上並無為自己或第三人不法所有之意圖。
    5.公訴人以被告丙○○駕駛之P8-8800 號自用小客車上查獲
      上揭槍枝1支、不具殺傷力之子彈1顆、非屬槍砲彈藥刀械
      管制條例管制之大小武士刀各1 把（詳如後述）、木質球
      棒2支，在被告甲○○駕駛之8169-FP號自用小客車上，查
      獲鋁製球棒1 支，而認被告被告丙○○、戊○○、丁○○
      、乙○○等人，預備上揭物品供其為恐嚇、強制之犯行；
      惟查，上開物品係被告丙○○、戊○○、丁○○、乙○○
      等人在三悅飲食店為警查獲後，經警在渠等駕駛之自用小
      客車上查獲，而查獲前被告等人並未持以下車供以強制、
      恐嚇證人王勝基之用，且證人王勝基於原審審理中證稱：
      被告丙○○等人於94年8 月29日至三悅飲食店時，並無直
      接或間接暗示車上有手槍、球棒等工具（見原審96年3 月
      27日審判筆錄第10頁），是應認為警查獲之槍枝1 支、不
      具殺傷力之子彈1 顆、非屬槍砲彈藥刀械管制條例管制之
      大小武士刀各1把、木質球棒2支，鋁製球棒1 支，均非被
      告預備供以犯罪所用之物。
    6.綜上，本件被告丙○○、戊○○、丁○○共同於94年8 月
      25日恐嚇被害人王勝基，及被告丙○○、戊○○、乙○○
      於94年8 月28日共同恐嚇被害人王勝基及使被害人王勝基
      交付手錶1 只而行無義務之事之犯行，均事證明確，被告
      丙○○、戊○○、丁○○、乙○○等人之犯行堪以認定，
      應依法論科。
二、刑法及刑法施行法部分條文業於94年2月2日修正公布，並均
    於95年7月1日施行。按行為後法律有變更者，適用行為時之
    法律，但行為後之法律有利於行為人者，適用最有利於行為
    人之法律，現行刑法第2條第1 項定有明文。修正後刑法第2
    條第1 項之規定，係規範行為後法律變更所生新舊法律比較
    適用之準據法，於修正後刑法施行後，應適用修正後刑法第
    2條第1項規定之從舊從輕之原則為比較；修正後刑法第2 條
    第2項，則為同條第1項之特別規定，於修正後刑法施行後，
    關於非拘束人身自由之保安處分，應依修正後刑法第2條第2
    項之規定，適用裁判時之法律。又修正後刑法第35條，乃刑
    之重輕之法定次序與標準，應適用裁判時之修正後刑法第35
    條之規定。修正後刑法第2條第1項係採從舊從輕原則，適用
    最有利於行為人之法律。既曰法律，自較刑之範圍為廣；除
    法律有特別規定者（如修正後刑法第2條第2項非拘束人身自
    由之保安處分適用裁判時法，修正後刑法施行法第9條之3規
    定之情形），應依其規定；或事關執行之緩刑之宣告，或犯
    罪在刑法修正施行前，自首在刑法施行後之自首部分，或程
    序之規定（程序從新，如刑法第40條沒收宣告之程序規定）
    ，應適用裁判時之修正後刑法之規定外；依修正後刑法第 2
    條第1 項比較時，應就罪刑有關之共犯、未遂犯、連續犯、
    牽連犯、結合犯，以及累犯加重，自首減輕暨其他法定加減
    原因（如身分加減）與加減例等一切情形，綜其全部之結果
    而為比較後，整個之適用，不能割裂而分別適用有利益之條
    文。關於易科罰金之折算標準、易服勞役之折算標準及期限
    、罰金與死刑是否併予執行、多數有期徒刑定應執行之刑時
    之最高刑期之限制等之修正，事涉行為人易刑折算標準金額
    之多寡與期限之長短及定執行刑時能否就罰金刑併予執行或
    有期徒刑定應執行之刑時最高度之限制，亦均屬依修正後刑
    法第2條第1項所應比較適用法律之範圍。拘束人身自由之保
    安處分，並非屬修正後刑法第2條第2項規定應適用裁判時法
    之範圍，除有特別規定者外，亦屬應依修正後刑法第2條第1
    項比較適用之法律；從刑附屬於主刑，除法律有特別規定者
    外，依主刑所適用之法律（以上參考最高法院95年05月23日
    刑事庭第8 次會議決議及最高法院24年上字第4634號、24年
    上字第5292號、27年上字第2615號判例）。經查，被告丙○○、戊○○、丁○○、乙○○等人行為後，下列法律業經修
    正，茲比較如下：
（一）按刑法第33條第5款業於94年2月2日修正公布，並自95年7
      月1日起施行；修正前刑法第33條第5 款規定「罰金：1元
      以上。」，再依罰金罰鍰提高標準條例第1 條提高10倍為
      銀元10元即新臺幣30元以上；修正後刑法第33條第5 款規
      定「罰金：新臺幣1,000 元以上，以百元計算之。」。另
      95年6月14日修正公布刑法施行法第1條之1 規定：「中華
      民國94年1月7日刑法修正施行後，刑法分則編所定罰金之
      貨幣單位為新臺幣。94年1月7日刑法修正時，刑法分則編
      未修正之條文定有罰金者，自94年1月7日刑法修正施行後
      ，就其所定數額提高為30倍。但72年6 月26日至94年1月7
      日新增或修正之條文，就其所定數額提高為3 倍。」，現
      行刑法中，有關於罰金刑之計算單位及處罰之規定已有修
      正，自屬法律變更。經查，刑法第304條第1項、第305 條
      之罰金刑均為銀元300 元，罰金刑之最高額度經換算結果
      ，均為新臺幣9,000 元，然罰金刑之最低額度由新臺幣30
      元修正為新臺幣1,000 元，經比較新舊法結果，以適用被
      告行為時之刑法第304條第1項、第305 條之規定（罰金刑
      之計算依據併依修正前之刑法第33條第5 款，罰金罰鍰提
      高標準條例第1 條前段、修正前之罰金罰鍰提高標準條例
      第2條），對被告較為有利。
（二）刑法第55條後段有關「犯一罪而其方法或結果之行為犯他
      罪名」之牽連犯之規定，經修正刪除。亦即修正後之刑法
      ，已無牽連犯得論以裁判上一罪之情形。所犯之數罪，應
      按其具體情形論罪。被告丙○○、戊○○、乙○○於96年
      8 月28日，以作勢毆打被害人王勝基之加害身體之事，使
      被害人王勝基心生畏懼並交付手錶以為抵押，而行無義務
      之事，其行為、時間均屬各別獨立，但有方法、目的之牽
      連關係，為牽連犯，依修正前刑法第55條規定，從一重之
      妨害自由罪處斷，較依新法分論併罰之結果，修正前有關
      牽連犯之規定，顯較有利於被告。
（三）刑法第41條第1項業於94年1月7日修正公布，並於95年7月
      1日施行，修正前刑法第41條第1項前段規定：「犯最重本
      刑為5年以下有期徒刑以下之刑之罪，而受6個月以下有期
      徒刑或拘役之宣告，因身體、教育、職業、家庭之關係或
      其他正當事由，執行顯有困難者，得以1元以上3元以下折
      算一日，易科罰金。」又被告行為時之易科罰金折算標準
      ，修正前罰金罰鍰提高標準條例第2 條前段（現已刪除）
      規定，就其原定數額提高為100倍折算1日，則本件被告行
      為時之易科罰金折算標準，應以銀元300元即新臺幣900元
      折算1日；修正後刑法第41條第1項前段則規定：「犯最重
      本刑為5年以下有期徒刑以下之刑之罪，而受6個月以下有
      期徒刑或拘役之宣告者，得以新臺幣1,000元、2,000元或
      3,000元折算1日，易科罰金。」；此項修正屬科刑規範事
      項之變更，其折算標準為裁判時所應諭知，亦屬法律變更
      。
（四）刑法第51條業於94年1月7日修正、同年2月2日公佈，並於
      95年7月1日施行，刑法第51條第5 款將「宣告多數有期徒
      刑者，於各刑中之最長期以上，各刑合併之刑期以下，定
      其刑期。但不得逾20年」之規定，修正為「宣告多數有期
      徒刑者，於各刑中之最長期以上，各刑合併之刑期以下，
      定其刑期。但不得逾30年」，經比較結果，修正後刑法並
      非較有利於被告丙○○，依刑法第2條第1項前段之規定，
      仍應依修正前刑法之規定，定其應執行之刑。
（五）刑法第42條關於罰金易服勞役之折算標準及期限等規定，
      此係屬科刑規範事項之變更，其折算標準為裁判時所應諭
      知，自屬刑法第2 條之「法律變更」，應依刑法第2條第1
      項之規定比較新舊法對於行為人有利或不利之狀況加以適
      用，然因新舊刑法對易服勞役之折算標準、期限，規定各
      有不同，利與不利之情形互見，應就新舊法之規定綜合比
      較，以決定適用最有利於行為人之法律。
（六）刑法第28條關於共犯之規定，將修正施行前之規定為：「
      2 人以上共同實施犯罪之行為者，皆為正犯。」，修正為
      ：「2 人以上共同實行犯罪之行為者，皆為正犯。」，揆
      諸本條之修正理由係為釐清陰謀共同正犯，預備共同正犯
      ，共謀共同正犯是否合乎本條規定之正犯要件。而本案被
      告丙○○、戊○○、丁○○、乙○○就上揭恐嚇、強制之
      犯行，均屬實行犯罪行為之正犯，不論依修正刑法第28條
      或修正後刑法第28條之規定，均為共同正犯，依最高法院
      95年11月7 日第21次刑事庭會議紀錄之決議意旨，應適用
      裁判時刑法第28條之規定。
（七）刑法第47條將「受有期徒刑之執行完畢，或受無期徒刑或
      有期徒刑一部之執行而赦免後，5 年以內再犯有期徒刑以
      上之罪者，為累犯，加重本刑至二分之一。」，修正為「
      受徒刑之執行完畢，或一部之執行而赦免後，5 年以內故
      意再犯有期徒刑以上之罪者，為累犯，加重本刑至二分之
      一。因本件被告戊○○係故意犯罪，不論依修正前之刑法
      第47條，或修正後之刑法第47條第1 項之規定，均構成累
      犯，適用行為時之刑法第47條，對被告戊○○而言，並無
      不利。
（八）刑法第56條有關「連續數行為而犯同一之罪名者，以一罪
      論，但得加重其刑至二分之一」之連續犯之規定，亦經修
      正刪除。亦即被告基於概括犯意所為之數行為，自95年 7
      月1 日起已不再成立連續犯而得論以一罪，而應依具體行
      為之性質論罪。查被告丙○○、戊○○所為之2 次恐嚇犯
      行，均發生於新法施行之前，渠等所為之各次行為，時間
      、地點、對象，各均獨立，但其時間緊接，所犯係構成要
      件相同之罪名，主觀上顯係基於概括犯意所為，為連續犯
      ，依修正前刑法第56 條規定，論以一罪，較依新法分論2
      次恐嚇罪之結果，對被告丙○○、戊○○較為有利。
三、核被告丙○○就犯罪事實二部分所為，係犯槍砲彈藥刀械管
    制條例8條第4項之未經許可持有具殺傷力之改造手槍罪；就
    犯罪事實三部分所為係犯行為時之刑法第304條第1項、第30
    5 條之強制罪、恐嚇罪；被告戊○○、乙○○就犯罪事實三
    部分所為，係犯行為時之刑法第304條第1項、第305 條之強
    制罪、恐嚇罪；被告丁○○就犯罪事實三所為，係犯行為時
    之刑法第305 條之恐嚇罪；被告丙○○、戊○○、丁○○就
    恐嚇之犯行，被告丙○○、戊○○、乙○○，就上揭恐嚇、
    強制之犯行，有犯意聯絡、行為分擔，為共同正犯；又被告
    丙○○、戊○○就上揭第2次恐嚇之犯行，係所犯刑法第304
    條第1項強制罪之手段即行為之一部，均不另犯刑法第305條
    之恐嚇罪。又被告丙○○、戊○○、乙○○，就所犯之強制
    罪、恐嚇罪間，有方法結果之牽連關係，應從一重之強制罪
    處斷。被告丙○○所為之未經許可持有具殺傷力之改造手槍
    罪與強制罪兩罪間，犯意各別，行為互殊，應分論併罰。公
    訴人雖認被告丙○○、戊○○、乙○○所為，係犯刑法第34
    6條第1項之恐嚇取財既遂罪嫌，被告丁○○所為，係犯刑法
    第346條第3項、第1 項之恐嚇取財未遂罪嫌，惟被告丙○○
    、戊○○、丁○○、乙○○向被害人王勝基催討債務，並無
    為自己或第三人不法所有之主觀意圖，業如前述，應變更起
    訴之法條為刑法第304條第1項、第305 條；公訴人雖認被告
    丙○○、戊○○、丁○○、乙○○於94年8 月29日已著手恐
    嚇之犯行，惟查，當日被告丙○○、戊○○、丁○○、乙○○等人甫進入三悅飲食店向被害人王勝基催討債務，尚未及
    為何恐嚇或強制之犯行，即為警查獲，是當日被告丙○○、
    戊○○、丁○○、乙○○等人尚未著手犯罪行為之實施，然
    此部分倘成立犯罪，與前開認定具有連續犯之裁判上一罪關
    係，應不另為無罪之諭知，附此敘明（詳如後述）；另查被
    告戊○○曾有如事實欄所載之犯罪前科與執行紀錄，此有本
    院被告全國前案紀錄表與台灣桃園地方法院檢察署刑案資料
    查註紀錄表各乙份存卷可按，其於5 年以內再犯本件有期徒
    刑以上之罪，為累犯，應依行為時之刑法第47條之規定加重
    其刑。
四、原審就被告丙○○所犯事實二部分，適用槍砲彈藥刀械管制
    條例第8條第4項，刑法第38條第1項第1款，並審酌被告丙○○持有槍枝期間非長，且未以之為其他非法用途等一切情狀
    ，量處有期徒刑3年2月，併科罰金新台幣3 萬元，並就罰金
    刑部分諭知易服勞役之折算標準。又扣案之改造手槍1 把，
    係仿BERETTA廠84 型半自動手槍製造之槍枝，更換土造金屬
    槍管改造而成之改造手槍，機械性能良好，可擊發適用之子
    彈，具殺傷力，係屬違禁物，應依刑法第38條第1項第1款之
    規定，宣告沒收之；扣案之子彈1 顆，係由土造金屬彈殼加
    裝直徑約9mm 之金屬彈頭而成，不具底火、火藥，非為完整
    之子彈結構，不具殺傷力，且無證據證明係彈藥之主要組成
    零件，扣案之大小武士刀各1把，其中1把柄長13公分、刃長
    17公分單面開鋒，其中1把柄長23公分、刃長70 公分未開鋒
    ，均與管制刀械武士刀（刀柄15公分以上、刀刃35公分以上
    需開鋒）之要件不符，經鑑驗均非為槍砲彈藥刀械管制條例
    中之管制刀械，此有桃園縣政府警察局94年10月5 日桃警保
    字第0940054835號函1 紙在卷可稽（見偵查卷一第26頁），
    是上開物品均非違禁物，又上開子彈、大小武士刀各1 把、
    扣案之木質球棒2 支，均非被告丙○○預備用以犯罪所用之
    物，已經被告丙○○供陳在卷，自無從併予宣告沒。經核認
    事用法均無不合，量刑亦屬允當。被告丙○○上訴請求從輕
    量刑云云，係對原審適法範圍裁量權而為爭執，惟刑之量定
    乃事實審法院之職權，原審既已審酌被告犯罪之各種情狀，
    而在法定刑範圍量處，即難指有量刑過重之失衡，是被告丙○○此部分之上訴，為無理由，應予駁回。另原審就被告丙○○、戊○○、丁○○、乙○○所犯事實三犯罪部分，予以
    論罪科刑，固非無見，惟查：中華民國96年罪犯減刑條例已
    於96年7 月16日施行，本件被告丙○○、戊○○、乙○○、
    丁○○四人犯罪時間均在中華民國96年4 月24日以前，悉合
    於減刑條件，原審未及審酌上開減刑條例之施行予以減刑，
    尚有未洽。被告丙○○、戊○○、丁○○、乙○○四人上訴
    意旨猶執陳詞否認犯罪，雖無理由；公訴人仍以被告丙○○
    、戊○○、丁○○、乙○○等主觀上有意圖為自己不法所有
    ，而要求被害人交付財物，核與恐嚇取財之要件相符，原審
    逕論以強制罪，顯與事實不符提起上訴云云，然按被告丙○○等人主觀上並未有為自己不法所有之意圖，其所為僅該當
    強制罪之構成要件等情，業如前述，公訴人此部分之上訴亦
    無足取。惟原判決此部分既有上開可議之處，自應由本院將
    原判決該部分及被告丙○○之定執行刑部分撤銷改判。爰審
    酌被告被告丙○○、戊○○、丁○○、乙○○等人為圖小利
    ，不循合法方式向被害人王勝基催討債務，且經被害人王勝
    基提出清償說明後，復未再向案外人黃燕雄求證，迫使被害
    人王勝基提供其所有之手錶以為債務抵押，被告等於本院審
    理否認犯行，未見悔意，並審酌被告等人之素行、被害人王
    勝基業已領回其手錶1 只，所受損害非鉅等一切情狀，分別
    量處如主文第2、3、4、5項所示之刑，並依中華民國96年罪
    犯減刑條例第2條第1項第3 款規定減刑二分之一，且就被告
    丙○○部分定其應執行刑如主文所示，及就被告戊○○、丁○○、乙○○部分諭知易科罰金之折算標準，以資懲儆。
乙、無罪部分：
一、公訴意旨略以：被告甲○○於94年8 月29日晚間9時10分許，
    與被告丙○○、戊○○、丁○○、乙○○共同意圖為自己不
    法所有之犯意聯絡，並夥同不知情之黃嘉豪，由被告丙○○
    持被害人王勝基簽發之借據1張、附表所示之本票2紙，前往
    桃園縣中壢市○○路48號王勝基所開設之三悅飲食店內，向
    王勝基恐嚇取財，由被告丙○○事先在車號P8-8800 號自小
    客車副駕駛座前置物箱預藏上開仿貝瑞塔改造手槍1 支（已
    裝填上開改造子彈1 顆）、在後行李箱預藏非管制刀械之大
    小武士刀各1把及木質球棒2支以供作恐嚇取財之用，並駕駛
    該車搭載被告乙○○及不知情之黃家豪，一同前往三悅飲食
    店，另由被告甲○○駕駛車號8769-FP 號自小客車，搭載被
    告丁○○及戊○○，並攜帶鋁製球棒1 把供作恐嚇取財之用
    ，一同前往三悅飲食店，抵達後，除黃家豪因不知情而在車
    上等待外，其餘5 人即一同進入三悅飲食店，欲向王勝基暴
    力討債，嗣於當日晚上9 時30分許，因王勝基事先已報警究
    辦，被告丙○○、甲○○、乙○○、戊○○、丁○○等5 人
    ，即當場為警查獲，並在丙○○身上查獲上開本票2 紙、借
    據1張及被害人王勝基之手錶1只，在被告丙○○所駕駛之車
    號P8-8800 號自小客車上查獲改造手槍1枝、子彈1顆、大小
    武士刀各1把、木質球棒2支，在被告甲○○所駕駛車號8769
    -FP號自小客車上查獲鋁製球棒1支，因認被告甲○○及共犯
    被告丙○○、戊○○、丁○○、乙○○所為，係犯刑法第34
    6條第3項之恐嚇取財未遂罪嫌。
二、按犯罪事實應依證據認定之，無證據不得認定犯罪事實；又
    不能證明被告犯罪者，應諭知無罪之判決，刑事訴訟法第15
    4條第2項、第301條第1項前段分別定有明文。再按事實之認
    定，應憑證據，苟未能發現相當之證據，或證據不足以證明
    ，自不能以推測或擬制之方法，以為裁判之基礎；且認定犯
    罪事實所憑之證據，其為訴訟上之證明，須達於通常一般人
    均不致有所懷疑，而得確信其為真實之程度者，始得據為有
    罪之認定，倘其證明未達到此一程度，而有合理之懷疑存在
    時，尚難為有罪之認定基礎；苟積極證據不足為不利於被告
    事實之認定時，即應為有利於被告之認定，更不必有何有利
    之證據，最高法院40年台上字第86號、76年台上字第4986號
    、30年上字第816號判例可資參照。
三、被告甲○○於警詢、偵訊、原審及本院審理期間，固坦承於
    94年8月29日晚間9時10分許，與被告丙○○、戊○○、丁○○、乙○○等人，共同前往被害人王勝基開設之三悅飲食店
    向被害人王勝基催討債務，惟堅詞否認有何恐嚇取財之犯行
    ，辯稱：伊並未說什麼恐嚇的話、是丙○○說要去吃飯，到
    三悅一下車，警察就抓我們等語；而公訴人認被告甲○○、
    丙○○、戊○○、丁○○、乙○○涉犯前揭犯行，所憑證據
    無非係以被害人王勝基之指述、被害人王勝基簽發之借據 1
    紙，附表所示之本票2紙、在被告丙○○所駕駛之車號P8-88
    00號自小客車上查獲改造手槍1枝、子彈1顆、大小武士刀各
    1把、木質球棒2支，在被告甲○○所駕駛車號8769-FP 號自
    小客車上鋁製球棒1支等物為據。經查：
（一）被告甲○○於94年8月29日晚間9時10分許，與被告丙○○
      、戊○○、丁○○、乙○○等人，共同前往被害人王勝基
      開設之三悅飲食店向被害人王勝基催討債務，渠等為警查
      獲時，經警在被告丙○○身上查獲手錶1 只、被害人王勝
      基簽發之借據1紙，附表所示之本票2紙、在被告丙○○所
      駕駛之車號P8-8800號自小客車上查獲改造手槍1枝、子彈
      1顆、大小武士刀各1把、木質球棒2 支，在被告甲○○所
      駕駛車號8769-FP號自小客車上鋁製球棒1支等情，業經被
      告甲○○、丙○○、戊○○、丁○○、乙○○供承在卷，
      並據證人王勝基指證明確，且有桃園縣政府警察局中壢分
      局搜索扣押筆錄2 份附卷為憑，是此部分之事實堪以認定
      ，合先敘明。
（二）按被告丙○○、戊○○、丁○○、乙○○、甲○○等人前
      往向被害人王勝基催討債務，係依案外人黃燕雄交付被害
      人王勝基簽發之借據、本票為據，被告丙○○、戊○○、
      丁○○、乙○○、甲○○向被害人王勝基催討債務，並無
      為自己或第三人不法所有之意圖，業如前述；此外，雖經
      警在被告丙○○所駕駛之車號P8-8800 號自小客車上查獲
      改造手槍1枝、子彈1顆、大小武士刀各1把、木質球棒2支
      ，在被告甲○○所駕駛車號8769-FP 號自小客車上鋁製球
      棒1 支等物，然此均非被告丙○○等人用以預備犯罪所用
      之物，詳如前述，且據證人王勝基於原審審理時證稱：「
      （94年8 月29日被告丙○○等人第三次到你的三悅飲食店
      跟你要債的時候，有無直接或間接暗示車上有手槍、球棒
      等工具？）沒有。」等語明確，應認被告甲○○於94年 8
      月29日與被告丙○○、戊○○、丁○○、乙○○前往被害
      人王勝基之三悅飲食店時，主觀上並無為自己不法所有之
      意圖甚明。
（三）證人王勝基於原審審理中證稱：被告丙○○、戊○○、丁○○、乙○○、甲○○等人94年8 月29日前往三悅飲食店
      時，被告丙○○叫伊拿錢來，其他人沒有說什麼等語（見
      原審96年3月27日審判筆錄第7頁）；又被告丙○○、戊○○、丁○○、乙○○、甲○○等人於晚間9 時10分許甫至
      被害人王勝基之三悅飲食店，於同日晚間9 時30分許即為
      警查獲，已如前述，應認被告甲○○、丙○○、戊○○、
      丁○○、乙○○尚未著手為何恐嚇、強制之犯行前，隨即
      為警查獲。
（四）末查，本案係因案外人黃燕雄委託被告丙○○向被害人王
      勝基催討債務，被告丙○○遂分別於94年8 月25日、28日
      ，分別偕同被告戊○○、丁○○，戊○○、乙○○，共同
      前往三悅飲食店，並迨被害人王勝基不為清償時，為求被
      害人王勝基清償債務，始出言恫嚇或為強制之犯行，是被
      告丙○○實係本案之首謀，且係被害人王勝基不為清償時
      ，始為恐嚇或強制之犯行，而依94年8 月25日、28日到場
      之人觀之，被告丙○○應係出發前往三悅飲食店前，始邀
      其他被告前往，被告甲○○對於被告丙○○於94年8 月29
      日之前是否向被害人王勝基催討債務，抑或以何方式催討
      ，並無知悉之理，難認被告甲○○對於被告丙○○、戊○○、丁○○，及被告丙○○、戊○○、乙○○分別於94年
      8 月25日、28日所為之恐嚇、強制犯行，有犯意聯絡、行
      為分擔；而94年8 月29日，被告丙○○偕同被告戊○○、
      丁○○、乙○○、甲○○前往三悅飲食店催討債務時，尚
      未及為何恐嚇或強制之犯行，即為警查獲，尚難以被告丙○○等人前於94年8 月25日、28日向被害人王勝基為恐嚇
      、強制之催討債務之行為，即認被告甲○○與被告丙○○
      等人所為刑法第304條第1項或第305 條之強制、恐嚇犯行
      有共犯關係。
四、綜上，依前揭論述及證據，被告甲○○於94年8 月29日晚間
    9 時10分許，與被告丙○○、戊○○、丁○○、乙○○共同
    前往三悅飲食店向被害人王勝基催討債務之行為，尚無證據
    證明被告甲○○、丙○○、戊○○、丁○○、乙○○已為恐
    嚇或強制之犯行，且無證據證明被告甲○○就被告丙○○、
    戊○○、丁○○、乙○○，分別於94年8 月25日、28日之恐
    嚇、強制犯行，有犯意聯絡、行為分擔。此外，檢察官並未
    再舉出其他證據，足以證明被告甲○○確有恐嚇取財之犯行
    存在，本院亦查無其他積極證據足以證明被告甲○○確有公
    訴人所指恐嚇取財之犯行，從而原審依上開前揭法條及判例
    意旨所示，判決被告甲○○無罪，並以被告丙○○、戊○○
    、丁○○、乙○○等4 人並無積極證據足資證明渠等於94年
    8 月29日有公訴人所指之犯行，原應為無罪之諭知，惟公訴
    人認被告丙○○、戊○○、丁○○、乙○○此部分之犯嫌，
    與本院前開論罪科刑部分各有連續犯裁判上一罪關係，而不
    另為無罪之諭知，經核並無違誤。公訴人上訴意旨仍執陳詞
    ，以甲○○與被告丙○○等人一同前往三悅飲食店，且於被
    告甲○○所駕駛車號8769-FP號自小客車上亦查獲鋁製球棒1
    支，認定被告甲○○與丙○○、戊○○、丁○○、乙○○就
    於94年8 月29日共同前往三悅飲食店向告訴人王勝基催討債
    務之行為應成立共同恐嚇取財罪云云，惟查，公訴人所執之
    上訴理由僅係自行推測之結果，並無確實證據足資證明被告
    甲○○與被告丙○○、戊○○、丁○○、乙○○間確有恐嚇
    取財之犯意聯絡，自難使本院形成合理之確信，是公訴人之
    上訴，為無理由，應予駁回。
據上論斷，應依刑事訴訟法第368條、第369條第1項前段、第364
條、第299條第1項前段，第300條，刑法第2條第1 項、第11條前
段、第42條第3項、第28條，95年7月1日修正施行前之刑法第304
條第1項、第305條、第55條、第51條第5款、第41條第1項前段第
47條、罰金罰款提高標準條例第1 條前段、修正前罰金罰鍰提高
標準條例第2條，現行法規所定貨幣單位折算新臺幣條例第2條，
中華民國96年罪犯減刑條例第2條第1項第3 款、第7條、第9條、
第11條，判決如主文。
本案經檢察官劉斐玲到庭執行職務
中　　華　　民　　國　 　96　 　年　　9　　月　　6　　日
                  刑事第十一庭  審判長法  官  張連財
                                      法  官  林明俊
                                      法  官  楊照男
以上正本證明與原本無異。
槍砲部分如不服本判決，應於收受送達後10日內向本院提出上訴
書狀，其未敘述上訴之理由者並得於提起上訴後10日內向本院補
提理由書（均須按他造當事人之人數附繕本）。
其他不得上訴。
                                      書記官  陳秋雄
中　　華　　民　　國　 　96　 　年　　9　　月　　6　　日
附表：
┌────┬────────┬─────────┬───────┬─────────┐
│  編號  │     票號       │      發票日      │    到期日    │  金額（新臺幣）  │
├────┼────────┼─────────┼───────┼─────────┤
│   一   │CH279792        │94年3 月26日      │94年3 月28日  │5萬元             │
├────┼────────┼─────────┼───────┼─────────┤
│   二   │CH279793        │94年3月26日       │94年3 月28日  │22萬元            │
└────┴────────┴─────────┴───────┴─────────┘
附錄本件論罪科刑法條全文：
中華民國刑法第304條
以強暴、脅迫使人行無義務之事或妨害人行使權利者，處3 年以
下有期徒刑、拘役或300元以下罰金。
前項之未遂犯罰之。
中華民國刑法第305條
以加害生命、身體、自由、名譽、財產之事，恐嚇他人致生危害
於安全者，處2 年以下有期徒刑、拘役或300元以下罰金。
